臺灣高等法院臺南分院刑事裁定　　　　 96年度交抗字第117號
抗　告　人
即受處分人　甲○○
上列抗告人因違反道路交通管理處罰條例案件，不服臺灣雲林地
方法院中華民國96年6月29日所為裁定（95年度交聲字第156號）
，提起抗告，本院裁定如下：
    主  文
原裁定撤銷，發回臺灣雲林地方法院。
    理  由
一、本件抗告意旨略以：(一)依原裁定所引之刑事案件認定之事實
    乃為民國95年3月29日下午9時54分許，與原裁定認定之時間
    （同日下午10時40分）不合。又依原審所傳喚之證人即舉發
    警員已到庭證稱係依現場目擊證人檢舉而開立舉發通知單，
    適足以證明該員警並未目睹，則證人警員證稱抗告人確實闖
    紅燈之供述，委無可採。(二)又現場之號誌變換順序，雖原裁
    定未加以認定，然原裁定既以證人所述「當時綠燈亮一陣子
    了」、「我記得發生碰撞之後前面過去的機車有繼續前行沒
    有停下來看，所以被撞得應該不是第一台車（指綠燈時第一
    台通過中港路往郊區之機車）」，而抗告人稱係因有左轉號
    誌才轉彎。故該號誌順序乃有影響事實認定，亦即因該綠燈
    燈號已亮了一陣子，而在發生碰撞前該燈號已轉成左轉專用
    （即先直行及右轉燈號亮，嗣才轉為左轉彎燈號亮），故該
    二名證人之供述，就此部分適足以證明並非原裁定所認定之
    闖紅燈狀況。又依證人楊子賢、曾宛莉二人之供述，乃正好
    相反，亦即一稱抗告人係對向車道左轉彎（與抗告人所述相
    符），另一則稱抗告人係惠中路直行（即證人曾宛莉所指述
    ），則此二證人之證言完全相反，必有一人之證言不可採。
    豈可均一律採用，再者證人曾宛莉所述既均與其他證人及抗
    告人之陳述有關抗告人車行方向大大不同，則其觀察能力顯
    然有問題，其證言更無可採之處。(三)另查原裁定認定「異議
    人確有於原處分書所載之時、地駕車行經有燈光號誌之交岔
    路口闖紅燈」云云。抗告人除仍主張抗告人係依左轉燈號行
    進外，依道路交通管理處罰條例第53條第1項規定，乃指車
    行方向有紅燈而仍然直闖而言，並非不論是否轉彎均視為闖
    紅燈。此依同條第2項乃就另外規定「前項紅燈右轉行為者
    ，處新台幣六百元以上一千八百元以下罰鍰」，即可證明有
    轉彎號誌者，依號誌行駛，無轉彎號誌者而闖紅燈轉彎，應
    依他條項處罰，而非依第53條第1項處罰，應依同法第48條
    第1項乃專就汽車轉彎予以處罰。亦即同法第48條第1項已表
    明「汽車駕駛人轉彎時，有下列情形之一者…」之規定乃係
    就車輛轉彎時之特別規定，故而同法第53條所指闖紅燈，即
    非指轉彎車輛而言，而是直行車輛。故原處分書所認定處分
    事實大有不明（究係抗告人直行或轉彎），亦有適用法令錯
    誤之情形。爰依法提起抗告等語。
二、原裁定以：
  (一)本件受處分人之違規事實另涉犯刑事法律，業經臺灣臺中地
    方法院檢察署檢察官於95年8月3日以95年度偵字第13081號
    起訴，並經臺灣臺中地方法院95年度交訴字第217號繫屬在
    案。受處分人被起訴之事實略以：甲○○於民國95年3月29
    日晚間，駕駛公司所有之車牌號碼6035-GA號自小客車南下
    臺中拜訪客戶，並自同日19時10分許至21時20分許間，在臺
    中縣豐原市與客戶飲酒吃飯，席間飲用摻水高粱酒4杯後，
    已不能安全駕駛動力交通工具，猶於同日21時30分許，駕駛
    6035-GA號自小客車沿臺中港路往臺中市區方向行駛。95年3
    月29日21時54分許，行經臺中市西屯區○○○路與惠中路有
    號誌交岔路口時，理應遵循燈光號誌指示行車，且應注意車
    前狀況，隨時採取必要之安全措施，而依當時情形，並無不
    能注意之情事，竟疏不注意，貿然闖越紅燈左轉惠中路，適
    吳合成、楊子賢依燈號指示分別騎乘車牌號碼G3N-735號重
    機車、車牌號碼PN2-901號重機車沿臺中港路慢車道由市區
    往市郊方向行駛至上開路口，兩車因而先後與6035-GA號自
    小客車發生碰撞，致吳合成受有後顱約10公分長撕裂傷、雙
    側胸壁皮下氣腫與骨擦音、左大腿變形、右小腿擦傷等傷害
    ，G3N-735號機車乘客即吳合成之妻王秋蘭受有左側股骨骨
    折、腦震盪、頭部撕裂傷等傷害，楊子賢受有右上肢外傷之
    傷害，其女友即PN2-901號機車乘客黃惠婷則受有左上肢外
    傷之傷害。嗣獲報員警於同日22時29分許，在場對甲○○測
    試呼氣酒精濃度，結果達每公升0.84毫克。而傷者經送醫救
    治，其中吳合成仍於同日23時55分許宣告不治死亡。有該起
    訴書在卷可稽。
  (二)證人即本件交通事故發生當時現場目擊者曾宛莉到庭結稱：
    當時伊騎乘機車沿中港路往郊區方向行駛，目擊異議人於上
    揭時地駕車在中港路與惠中路口撞倒2台機車，當時被撞的2
    台機車通過中港路口時，中港路之燈號是綠燈，故被撞的2
    台機車並沒有闖紅燈等語（原審卷第27至29頁）。證人即本
    件交通事故發生當時現場目擊者高志明到庭結稱：「（當時
    車禍是否發生在台中市○○區○○路及惠中路交岔路口？）
    對」、「（是一輛自小客車撞二部機車？）是」、「（當時
    你是騎機車？）對」、「（你是沿中港路騎乘還是惠中路？
    ）我是惠中路要騎經穿過中港過。在等紅綠燈」、「（那2
    部機車（即被撞的2部機車）與你同方向，即從惠中路穿過
    中港路還是沿中港路走？）是在中港路慢車道，往東海大學
    那個方向走」、「（惠中路的方向，當時燈號為何？）紅燈
    」等語（原審卷第45頁反面）。又經送臺灣省臺中市區車輛
    行車事故鑑定委員會鑑定，該委員會依據：(1)被害人楊子賢
    於95年3月29日警詢時之證述：「我沿臺中港路慢車道外側
    往惠來路方向直行，肇事前，我方號誌為綠燈，突然發現
    車（指異議人所駕之6035-GA號自小客車）由我車對向車道
    左轉惠中路，車先擦撞車（指被害人吳合成所駕之G3N-
    735號重機車）再擦撞我車前車頭，…。我看到肇事的車輛
    是從對向車道左轉過來。…。當時綠燈亮一陣子了，因為大
    家的車子都在往前行。」等語。(2)被害人楊子賢、於該委員
    會調查時之說明：「我們是直行綠燈直行中。」等語。(3)證
    人曾宛莉於95年3月30日警詢時之證述：「我在西屯區○○
    路與惠中路目睹自小客車6035-GA闖紅燈撞擊兩部機車。當
    時自小客車從惠中路往北方向行駛，兩台機車從中港路往郊
    區○○○○○路往郊區的方向號誌為綠燈，惠中路往北的燈
    號為紅燈。我當時距離兩台重機車後方約5公尺，當時燈號
    為綠燈。」等語。(4)證人曾宛莉於95年6月6日偵訊時之證述
    ：「快到惠中路路口時我的方向是綠燈，我看到當時肇事者
    是走惠中路，他闖紅燈穿越中港路，撞倒我前面的兩台機車
    ，我當時距離前面兩台被撞的機車很近。…。我的方向是綠
    燈，肇事者是紅燈。當時是亮直行綠燈和右轉綠燈。…。那
    時綠燈亮一陣子了。我記得發生碰撞之後前面過去的機車有
    繼續前行沒有停下來看，所以被撞得應該不是第一台車（指
    綠燈時第一台通過中港路往郊區之機車）。」等語。鑑定意
    見認為：異議人「甲○○酒精濃度過量駕駛自小客車、違反
    號誌指示（直行箭頭綠燈時左轉行駛）進入路口，為肇事原
    因。」。此有該委員會95年11月13日臺中市區950489號鑑定
    意見書1份在卷可參（原審卷第72至74頁）。
  (三)受處分人於當日駕車經過事發地點前確有喝酒，經員警於該
    日22時29分許，對受處分人測試呼氣酒精濃度，結果達每公
    升0.84毫克，為本件受處分人涉犯刑事法律部分被起訴之事
    實。受處分人又不否認其確有酒後駕車，則受處分人在酒後
    駕車之情形下對交通號誌之觀察應屬有誤，故上開證人之證
    言及臺中市區車輛行車事故鑑定委員會之鑑定意見，應較受
    處分人之辯解可採。綜上，受處分人確有於原處分書所載之
    時、地「駕車行經有燈光號誌之交岔路口闖紅燈」之交通違
    規事實，已堪認定。原處分機關依據道路交通管理處罰條例
    第53條第1項規定裁處受處分人罰鍰新臺幣5,400元，核無不
    當或違法，受處分人之異議為無理由，應予以駁回。
三、經查：
  (一)舉發本件交通事件之臺中市警察局第六分局員警沈佑翰於原
    審時到庭證稱：其係依據現場證人之描述舉發等語（原審卷
    第13至14頁），並開立臺中市警察局中市警交字第GC000000
    0 號舉發違反道路交通管理事件通知單，有上開舉發通知單
    一紙在卷可稽（原審卷第4頁），而該舉發違反道路交通管
    理事件通知單上載明本件違規時間為95年3月29日10時40分
    。惟查，證人曾宛莉於警詢時係證稱於95年3月29日21時50
    分目睹該違規事實等語（原審卷第16頁），且臺中市警察局
    第六分局交通分隊製作之道路交通事故現場圖亦記明發生時
    間為95年3月29日21時54分。則舉發違反道路交通管理事件
    通知單上記載之時間與證人曾宛莉所述及道路交通事故現場
    圖所載之時間顯有相當大之差距，兩者所描述之違規事實是
    否同一，或為員警之筆誤，實有再查明之必要。
  (二)又原裁定以證人曾宛莉、高志明之證述及臺灣省臺中市區車
    輛行車事故鑑定委員會之鑑定意見書，認定受處分人確有於
    原處分書所載之時、地「駕車行經有燈光號誌之交岔路口闖
    紅燈」之交通違規事實。惟查，依原裁定所援引證人曾宛莉
    上開「當時伊騎乘機車沿中港路往郊區方向行駛，目擊異議
    人於上揭時地駕車在中港路與惠中路口撞倒2台機車，當時
    被撞的2台機車通過中港路口時，中港路之燈號是綠燈，故
    被撞的2台機車並沒有闖紅燈」之證詞，及證人高志明上開
    「（當時車禍是否發生在台中市○○區○○路及惠中路交岔
    路口？）對」、「（是一輛自小客車撞二部機車？）是」、
    「（當時你是騎機車？）對」、「（你是沿中港路騎乘還是
    惠中路？）我是惠中路要騎經穿過中港過。在等紅綠燈」、
    「（那2部機車（即被撞的2部機車）與你同方向，即從惠中
    路穿過中港路還是沿中港路走？）是在中港路慢車道，往東
    海大學那個方向走」、「（惠中路的方向，當時燈號為何？
    ）紅燈」之證詞，原裁定似乎是認定受處分人是闖越惠中路
    之紅燈，此與臺灣省臺中市區車輛行車事故鑑定委員會鑑定
    意見書所載受處分人違反號誌指示（直行箭頭綠燈時左轉行
    駛）進入路口之鑑定意見顯非一致，亦與道路交通事故現場
    圖所示受處分人車行方向相違背，則受處分人究竟係闖越何
    一路口之紅燈，顯有查明釐清之必要。
  (三)再者，若採臺灣省臺中市區車輛行車事故鑑定委員會之鑑定
    意見，認為受處分人係於中港路直行箭頭綠燈時左轉行駛進
    入路口（即尚未亮左轉號誌燈），則此時中港路與惠中路口
    是否有管制中港路上汽車駕駛人左轉之紅燈，若無，則受處
    分人於中港路直行箭頭綠燈時左轉行駛進入路口之行為，有
    無適用道路交通管理處罰條例第53條第1項之處罰規定，即
    有研求之餘地。
四、綜上，抗告人是否確有上開違規之事實，仍有詳為究明之必
    要，抗告人執此抗告，指摘原裁定不當，非無理由；應由本
    院將原裁定撤銷，發回原法院再為詳實查明而為適當之處分
    。
五、據上論結，應依道路交通案件處理辦法第26條，刑事訴訟法
    第413條前段，裁定如主文。
中　　華　　民　　國　　96　　年　　8 　　月　　31　　日
                   刑事第四庭   審判長法　官 吳志誠
                                      法  官 陳珍如
                                      法  官 羅心芳
以上正本證明與原本無異。
不得再抗告。
　　　　　　　　　　　　　　　　　　　書記官 蔡振豐
中　　華　　民　　國　　96　　年　　8 　　月　　31　　日
